臺灣高等法院臺中分院刑事裁定　
110年度毒抗字第1090號

抗 告 人  
即 被 告    黃秋萍


上列抗告人因聲請觀察勒戒案件，不服臺灣彰化地方法院中華民
國110年8月16日裁定（110年度毒聲字第505號）提起抗告，本院
裁定如下：
    主  文
抗告駁回。
    理  由
一、本件抗告意旨略以：原審未開庭即逕自裁定抗告人即被告甲
    ○○（下稱抗告人）應送勒戒處所觀察、勒戒，所為程序有誤
    ；又抗告人自從父母過世後就靠一己之力生活，好不容易找
    到工作、車子貸款也快繳清，請求再予抗告人機會等語。
二、按毒品危害防制條例第20條第1項至第3項規定：「犯第10條
    之罪者，檢察官應聲請法院裁定，或少年法院（地方法院少
    年法庭）應先裁定，令被告或少年入勒戒處所觀察、勒戒，
    其期間不得逾2月。觀察、勒戒後，檢察官或少年法院（地
    方法院少年法庭）依據勒戒處所之陳報，認受觀察、勒戒人
    無繼續施用毒品傾向者，應即釋放，並為不起訴之處分或不
    付審理之裁定；認受觀察、勒戒人有繼續施用毒品傾向者，
    檢察官應聲請法院裁定或由少年法院（地方法院少年法庭）
    裁定令入戒治處所強制戒治，其期間為6個月以上，至無繼
    續強制戒治之必要為止。但最長不得逾1年。依前項規定為
    觀察、勒戒或強制戒治執行完畢釋放後，3年後再犯第10條
    之罪者，適用前2項之規定。」是依修正後上開規定，觀察
    、勒戒或強制戒治執行完畢釋放後，3年後再犯施用第一、
    二級毒品罪者，應適用觀察、勒戒及強制戒治之規定；又所
    謂「3年後再犯」，只要本次再犯（不論修正施行前、後）
    距最近一次觀察、勒戒或強制戒治執行完畢釋放，已逾3年
    者，即該當之，不因其間有無犯第10條之罪經起訴、判刑或
    執行而受影響。次按毒品危害防制條例中關於觀察、勒戒之
    規定，乃係導入一療程觀念，針對受處分人將來之危險所為
    預防、矯治措施之保安處分，目的係在戒除受處分人施用毒
    品身癮及心癮之措施，以達教化與治療之目的，其立法意旨
    在幫助施用毒品者戒毒，性質非屬懲戒受處分人，核與刑罰
    執行之目的不同，且為法律之強制規定。凡「初犯」及「觀
    察、勒戒或強制戒治執行完畢釋放後，3年後再犯」毒品危
    害防制條例第10條之罪者，除檢察官審酌個案情形，依同條
    例第24條第1項為附完成戒癮治療之緩起訴處分，而可排除
    適用外，均需經觀察、勒戒及強制戒治之程序，經檢察官聲
    請，法院僅得就檢察官聲請觀察、勒戒有無理由而為裁定。
    　　　
三、經查：
  ㈠抗告人於民國110年5月28日7時40分許，在彰化縣○○鄉○○路0
    段00號衛生福利部彰化醫院美沙酮門診後方巷子，以將海洛
    因置入針筒注射之方式，施用第一級毒品海洛因1次之事實
    ，業據抗告人於警詢時坦承不諱，且其為警所採集之尿液經
    送驗檢驗結果認為呈海洛因、鴉片代謝物（即嗎啡、可待因
    ）陽性反應，亦有彰化縣警察局溪湖分局委託檢驗尿液代號
    與真實姓名對照認證單、立人醫事檢驗所濫用藥物尿液檢驗
    報告在卷可稽。又抗告人前因施用毒品案件，經原審法院裁
    定令入戒治處所強制戒治，於92年4月22日執行完畢，刑責
    部分則由原審法院以91年度訴字第176號判決判處有期徒刑8
    月確定，嗣後抗告人雖有再犯施用毒品案件，惟未曾再經觀
    察、勒戒或強制戒治，亦有臺灣高等法院被告前案紀錄表在
    卷為憑。從而，抗告人於110年5月28日施用第一級毒品海洛
    因之行為，距離其上開最近一次強制戒治執行完畢已逾3年
    ，原審認檢察官之聲請為有理由，依毒品危害防制條例第20
    條第3項、第1項規定，裁定令抗告人入勒戒處所觀察、勒戒
    ，自屬適法。
　㈡抗告意旨雖以原審未開庭即逕行裁定為由，指摘原裁定不當
    等語，惟裁定因當庭之聲明而為之者，應經訴訟關係人之言
    詞陳述；為裁定前有必要時，得調查事實，刑事訴訟法第22
    2條定有明文，是裁定與判決不同，以不經言詞陳述為原則
    ，除有上揭所列或刑事訴訟法第十章與被告羈押相關之裁定
    等情形外，並無須經當事人言詞陳述之規定，均依書面審理
    （最高法院102年度台抗字第368號裁定意旨參照）。而除毒
    品危害防制條例第23條之1第1項規定「被告因拘提或逮捕到
    場者，檢察官依第20條第1項規定聲請法院裁定觀察、勒戒
    ，應自拘提或逮捕之時起24小時內為之，並將被告移送該管
    法院訊問；被告因傳喚、自首或自行到場，經檢察官予以逮
    捕者，亦同。」以外，毒品危害防制條例並未規定法院裁定
    令被告入勒戒處所觀察、勒戒前，需先訊問被告，參酌前揭
    最高法院裁定意旨，本案情形既與毒品危害防制條例第23條
    之1第1項規定不符，抗告意旨指摘原審未踐行開庭程序於法
    有違等語，並無可採。
四、綜上所述，原審認抗告人施用第一級毒品之犯行明確，依檢
    察官之聲請，裁定抗告人應送勒戒處所觀察、勒戒，經核於
    法並無違誤。抗告人以前揭情詞提起抗告，為無理由，應予
    駁回。
據上論斷，應依刑事訴訟法第412條，裁定如主文。
中　　華　　民　　國　　110 　年　　9 　　月　　14　　日
           刑事第六庭    審判長法　官  唐  光  義
　　　　　　　　　　　  　　   法　官  許  冰  芬
 　　　　　 　　　　　　　　　 法　官  鍾  貴  堯                          
以上正本證明與原本無異。     
不得再抗告。

                               書記官  何  佳  錡

中　　華　　民　　國　　110 　年　　9 　　月　　14　　日